臺灣高雄地方法院刑事判決　　　　　　　　　　　　九十三年度訴字第二二一三號
　　公　訴　人　臺灣高雄地方法院檢察署檢察官
　　被　　　告　乙○○
　　指定辯護人　本院公設辯護人　戊○○
右列被告因強盜等案件，經檢察官提起公訴（九十三年度偵字第一三七三八號），本
院判決如左：
    主  文
乙○○竊盜，累犯，處有期徒刑伍月，未扣案之機車鑰匙壹支沒收之；又意圖為自己
不法之所有，以強暴至使不能抗拒，而取他人之物，累犯，處有期徒刑伍年肆月。應
執行有期徒刑伍年陸月。未扣案機車鑰匙壹支沒收之。
    事  實
一、乙○○前於民國九十二年間因搶奪案件，經本院以九十二年度訴字第一０四五號
    刑事判決判處有期徒刑十月確定，甫於九十三年一月一日執行完畢。詎猶不知悔
    改，基於為自己不法所有之意圖，於九十三年七月八日甫天亮之六時三十分許，
    在高雄縣大寮鄉○○村○○○路三００巷二六號前，以自備之機車鑰匙一支開啟
    電門之方式，竊取丙○○所有之車牌號碼ＯＺＡ─五九六號機車，得手後供作己
    用。復於同日上午七時三十分許，騎乘該機車行經高雄縣林園鄉○○村○○路三
    二五號前時，見丁○○獨自一人騎乘機車，竟另行基於為自己不法所有之意圖，
    先出手拉扯丁○○之皮包，致丁○○因重心不穩而人車倒地，乙○○隨即停車回
    頭，以徒手強力拉扯之強暴方式，強劫丁○○之皮包（內有身分證、駕照、現金
    新台幣四百元、國際牌ＧＤ５５型行動電話一支、紅色小皮夾一只及第一銀行信
    用卡一張），致丁○○遭拖行數公尺，受有左肘、左手第四指挫擦傷之傷害，因
    疼痛難忍不能抗拒而任令乙○○強取其皮包得逞，隨後即騎乘機車逃逸。嗣於同
    日十一時二十分許，為警循線查獲。
二、案經高雄縣政府警察局林園分局報請台灣高雄地方法院檢察署檢察官偵查起訴。
    理  由
一、右揭犯罪事實，業據被告乙○○迭於警、偵訊及本院審理中坦承不諱，核與被害
    人丙○○於警詢中之指訴及證人即被害人丁○○於警訊及本院審理中之證述情節
    相符，並有建佑醫院診斷證明書一紙、照片八張附卷可稽，此外，復有被告所有
    供犯罪所用之安全帽一頂扣案可資佐證。被告自白與事實相符。本件事證明確，
    被告犯行洵堪認定。
二、按刑法上之搶奪罪，其為奪取他人所有物雖與強盜罪無殊，但搶奪行為僅指乘人
    不及抗拒而為奪取者而言，如果施用強暴脅迫使人不能抗拒而為奪取，即應成立
    強盜之罪。至所謂強暴脅迫手段，祇須抑壓被害人之抗拒，足以喪失其意思自由
    為已足，縱令被害人實際並無抗拒行為，仍於強盜罪之成立，不生影響（最高法
    院二十年非字第四八號判例要旨可資參照）；次按強盜罪之強暴、脅迫，以所施
    用威嚇之程度，客觀上足以壓抑被害人之意思，至使不能抗拒為已足。至施用之
    威嚇手段，客觀上是否足以壓抑被害人之意思自由，應依一般人在同一情況下，
    其意思自由是否因此受壓制為斷，不以被害人之主觀意思為準（最高法院八十七
    年度台上字第二二七八號、八十七年台上字第三七○五號判決可資參照）。查被
    告身材魁伍壯碩，而被害人丁○○則為身形嬌小之女子，被告與被害人丁○○兩
    人身高、體重及體型之差距顯然甚大，被告於被害人丁○○極力護衛其肩上皮包
    之情況下，仍以其身材氣力上之優勢，先出手奪取被害人肩背之皮包，致被害人
    重心不穩而人車倒地，被告見狀再徒手強力拉扯被害人皮包，被害人終因遭拖行
    數公尺，身受多處擦傷因疼痛難忍致使不能抗拒，而任令被告取走財物，被告所
    為顯已足以壓制被害人丁○○而達不能抗拒之程度，至為明確。是核被告前揭所
    為，係犯刑法第三百二十條第一項之竊盜罪及同法第三百二十八條第一項之強盜
    罪。被告所犯前揭二罪間，犯意各別，罪名有異，應予分論併罰。末查被告曾於
    九十二年間因搶奪案件，經本院以九十二年度訴字第一０四五號刑事判決判處有
    期徒刑十月確定，甫於九十三年一月一日執行完畢等情，此有臺灣高等法院被告
    全國前案紀錄表、本院被告院內索引卡紀錄表、臺灣高雄地方法院檢察署刑案資
    料查註紀錄表各一份在卷可查，其於五年內再犯本件最重本刑為有期徒刑以上之
    罪，為累犯，依刑法第四十七條之規定加重其刑。爰審酌被告身強體壯，正值壯
    年卻不思正途，而以竊盜及強盜之方式奪取被害人財物，其犯罪動機及方法已屬
    可議，其行為對社會治安及被害人所生危害非輕，惟念其因經濟困難，一時失慮
    為此犯行，而犯後始終能坦承犯行，態度尚佳，且強盜所得財物金額非鉅，亦未
    對被害人丁○○造成身體嚴重傷害等一切情狀，分別量處如主文所示之刑，以為
    懲儆，並定其應執行刑。未扣案之機車鑰匙一支，係被告所有，持以竊取被害人
    丙○○機車之用，雖未扣案，然因乏證據證明已經滅失，是爰依刑法第三十八條
    第一項第二款之規定，併予宣告沒收之。至扣案安全帽一頂、黑色長外套一件，
    雖係被告所有，惟無證據足資證明係供被告本件犯罪所用之物，爰不予宣告沒收
    ，附此敘明。
據上論斷，應依刑事訴訟法第二百九十九條第一項前段、刑法第三百二十條第一項、
第三百二十八條第一項、第四十七條、第三十八條第一項第二款、第五十一條第五款
，罰金罰鍰提高標準條例第一條前段，判決如主文。
本案經檢察官甲○○到庭執行職務。
中      華      民      國      九十三      年      十     月  二十六   日
                                  臺灣高雄地方法院刑事庭
                                      審判長法官  邱  明  弘
                                            法官  廖  建  瑜
                                            法官  胡  宜  如
右正本證明與原本無異。
如不服本判決，應於判決送達後十日內，向本院提出上訴狀。
                                          書記官  蘇  溪  林
中      華      民      國  九十三      年      十     月  二十六   日
附錄法條：
中華民國刑法第三百二十條
意圖為自己或第三人不法之所有，而竊取他人之動產者，為竊盜罪，處五年以下有期
徒刑、拘役或五百元以下罰金。
意圖為自己或第三人不法之利益，而竊佔他人之不動產者，依前項之規定處斷。
前二項之未遂犯罰之。
中華民國刑法第三百二十八條
意圖為自己或第三人不法之所有，以強暴、脅迫、藥劑、催眠術或他法，至使不能抗
拒，而取他人之物或使其交付者，為強盜罪，處五年以上有期徒刑。
以前項方法得財產上不法之利益或使第三人得之者，亦同。
犯強盜罪因而致人於死者，處死刑、無期徒刑或十年以上有期徒刑；致重傷者，處無
期徒刑或七年以上有期徒刑。
第一項及第二項之未遂犯罰之。
預備犯強盜罪者，處一年以下有期徒刑、拘役或三千元以下罰金。
